臺灣高等法院民事判決
108年度上字第1058號
上  訴  人  台新國際商業銀行股份有限公司

法定代理人  尚瑞強  


訴訟代理人  黃昱撰  
            劉承穎  
            賴昭文  
            盧澤松  
被  上訴人  蔡秀珠  

            蔡文榮  


共      同
訴訟代理人  蔡秀明  
            張永和  
上列當事人間請求清償借款事件，上訴人對於中華民國108年7月
17日臺灣士林地方法院108年度訴字第44號第一審判決提起上訴
，本院於109年1月9日言詞辯論終結，判決如下：
    主      文
上訴駁回。
第二審訴訟費用由上訴人負擔。
    事實及理由
一、上訴人起訴主張：被上訴人蔡秀珠（下稱蔡秀珠）於民國86
    年1月15日邀同被上訴人蔡文榮（與蔡秀珠合稱被上訴人，
    分別時各稱其名）為連帶保證人，向訴外人大安商業銀行股
    份有限公司（下稱大安銀行）借款新臺幣（下同）250萬元
    （下稱系爭借款），並共同簽發同面額本票乙紙（下稱系爭
    本票）以為擔保。惟蔡秀珠並未依約還款，迄今仍積欠本金
    240萬元及利息尚未清償，且大安銀行業於90年12月31日經
    財政部核准與上訴人合併，並以上訴人為存續公司，爰依消
    費借貸及連帶保證之法律關係，請求被上訴人連帶給付上訴
    人240萬元，及自86年7月15日起至清償日止按年息10%計算
    之利息。
二、被上訴人則以：系爭借款業已清償完畢；縱認尚未全部清償
    ，上訴人之請求權亦已罹於時效而消滅，被上訴人自無庸返
    還等語，資為抗辯。
三、原審對於上訴人之請求，判決其全部敗訴，上訴人不服提起
    上訴，聲明：㈠原判決廢棄。㈡被上訴人應連帶給付上訴人24
    0萬元，及自86年7月15日起至清償日止按年息10%計算之利
    息。被上訴人則聲明：上訴駁回。    
四、兩造不爭執之事實：
    蔡秀珠於86年1月15日邀同蔡文榮為連帶保證人，向大安銀
    行借款250萬元，並共同簽發同面額本票以為擔保，雙方約
    定自86年1月15日起計息並按月清償。
五、本院之判斷
    兩造均同意簡化本件爭點之項目（見本院卷第87頁），茲分
    述如下：
  ㈠被上訴人所提時效抗辯，是否可採？
  1.按請求權，因15年間不行使而消滅。但法律所定期間較短者
    ，依其規定；消滅時效，自請求權可行使時起算；時效完成
    後，債務人得拒絕給付。民法第125條、第128條前段、第14
    4條第1項分別定有明文。
  2.經查，上訴人主張蔡秀珠於86年1月15日邀同蔡文榮為連帶
    保證人，向大安銀行借款250萬元，約定還款日為87年1月15
    日，又大安銀行業與上訴人合併，並以上訴人為存續公司等
    情，業據其提出結清/催收/呆帳還款查詢表、財政部函、授
    信約定書、本票等影本為證（見原審卷第18、72、73、97、
    98、100頁），且為被上訴人所不爭執，自堪信為真實。是
    上訴人主張其借款返還請求權之消滅時效應自87年1月15日
    起算（見本院卷第116頁），尚屬可採。
  3.上訴人雖稱其自93年起，即陸續聲請對被上訴人為強制執行
    ，依民法第129條第1項、第2項第5款之規定，應生消滅時效
    中斷之效力云云，並提出臺灣臺北地方法院（下稱臺北地院
    ）北院錦93執玄字第10599號債權憑證影本1件為證（見原審
    卷第74頁），然依該債權憑證所示，上訴人係執臺北地院86
    年度票字第6563號民事裁定及確定證明書為執行名義聲請強
    制執行，而該本票裁定所載之本票發票日期為85年1月12日
    ，此有臺北地院86年度票字第6563號民事裁定影本在卷可佐
    （見本院卷第97頁），核與上訴人所稱被上訴人為擔保系爭
    借款所簽發之本票發票日期為86年1月15日（見本院卷第134
    頁、原審卷第100頁），顯有不同，自非同一本票，是前揭
    債權憑證所載之本票債權既難謂與系爭借款有關，上訴人就
    該本票債權聲請強制執行之行為，自無可能發生中斷系爭借
    款返還請求權消滅時效之效力。況票款請求權與借款返還請
    求權本屬不同之請求權，消滅時效之規定亦各不相同，本無
    以聲請執行票款債權作為中斷借款請求權消滅時效事由之餘
    地，是上訴人以前揭債權憑證，主張系爭借款請求權之消滅
    時效因此中斷云云，顯非可取。此外，上訴人亦未能證明有
    何其他中斷系爭借款返還請求權消滅時效之事由存在，則其
    遲至107年10月8日始對被上訴人聲請支付命令請求返還系爭
    借款（見原審卷第14頁），自已罹於15年之消滅時效甚明，
    是蔡秀珠以時效消滅為由，拒絕清償系爭借款，自屬可採。
  4.又按保證債務為從債務，如主債務不存在，保證債務自無從
    發生；且主債務人所有之抗辯，保證人均得主張之，是主債
    務之請求權因時效之完成而消滅，其效力亦及於保證債務，
    保證人自得主張時效抗辯。是以，系爭借款連帶保證人蔡文
    榮提出時效抗辯，拒絕給付，亦為可採。
  ㈡承前所述，被上訴人所提時效抗辯，既屬可採，上訴人請求
    被上訴人連帶返還系爭借款本息，即不應准許。是本件有關
    系爭借款是否業已清償之爭點，自無再予論究之必要，併此
    說明。
六、從而，上訴人依消費借貸及連帶保證之法律關係，請求被上
    訴人連帶給付上訴人240萬元，及自86年7月15日起至清償日
    止按年息10%計算之利息，為無理由，不應准許。原審所為
    上訴人敗訴之判決，並無不合。上訴論旨指摘原判決不當，
    求予廢棄改判，為無理由，應駁回其上訴。
七、本件事證已臻明確，兩造其餘之攻擊或防禦方法及所用之證
    據，經本院斟酌後，認為均不足以影響本判決之結果，爰不
    逐一論列，附此敘明。
八、據上論結，本件上訴為無理由，依民事訴訟法第449條第1項
    、第78條，判決如主文。
中　　華　　民　　國　　109 　年　　1 　　月　　30　　日
                  民事第二十庭 
                        審判長法  官  陳雅玲
                              法  官  吳燁山
                              法  官  馬傲霜
正本係照原本作成。
如不服本判決，應於收受送達後20日內向本院提出上訴書狀，其
未表明上訴理由者，應於提出上訴後20日內向本院補提理由書狀
（均須按他造當事人之人數附繕本），上訴時應提出委任律師或
具有律師資格之人之委任狀；委任有律師資格者，另應附具律師
資格證書及釋明委任人與受任人有民事訴訟法第466條之1第1項
但書或第2項（詳附註）所定關係之釋明文書影本。如委任律師
提起上訴者，應一併繳納上訴審裁判費。
中　　華　　民　　國　　109 　年　　1 　　月　　30　　日

    　　　　　　　　　　　　　書記官  崔青菁
附註：
民事訴訟法第466條之1（第1項、第2項）：
對於第二審判決上訴，上訴人應委任律師為訴訟代理人。但上訴
人或其法定代理人具有律師資格者，不在此限。
上訴人之配偶、三親等內之血親、二親等內之姻親，或上訴人為
法人、中央或地方機關時，其所屬專任人員具有律師資格並經法
院認為適當者，亦得為第三審訴訟代理人。